【裁判字號】    97,家聲,313
【裁判日期】    971009
【裁判案由】    聲請從母姓
【裁判全文】
臺灣桃園地方法院民事裁定             97年度家聲字第313號
聲  請  人  甲○○
關  係  人  乙○○
上列聲請人聲請改從母姓事件，本院裁定如下：
    主    文
准聲請人甲○○（民國○○年○○月○○日生，身分證統一編號：Ｚ000
000000號）改從母姓「洪」。
聲請程序費用由聲請人負擔。
    理    由
一、本件聲請意旨略以：聲請人之父親呂阿吉（於民國82年05月
    09日死亡）、母親乙○○於民國44年03月01日結婚，當初實
    係父親入贅至母親家，原本其二人所生育之子女都應從母姓
    「洪」，但因聲請人之父親不識字又不懂辦理登記姓氏事宜
    ，故於辦理戶籍登記時仍將聲請人登記為姓「呂」，為此，
    聲請人希望能改從母姓，一方面亦可便於日後處理聲請人母
    親自外公（即聲請人母親之父）處繼承之土地，爰依法聲請
    變更從母姓等語。
二、按「有下列各款情形之一，且有事實足認子女之姓氏對其有
    不利之影響時，父母之一方或子女得請求法院宣告變更子女
    之姓氏為父姓或母姓：一父母離婚者。二父母之一方或雙方
    死亡者。三父母之一方或雙方生死不明滿3 年者。四父母之
    一方曾有或現有未盡扶養義務滿2 年者。」，民法第1059條
    第5 項定有明文。準此，若有事實足認該子女原從之姓氏，
    對於該子女人格成長或繼嗣、財產、名譽、自尊、親情互動
    等有明顯不利之影響，而不能依同條第3 項經父母之書面同
    意而變更姓氏時，宜使其在合乎上列規定之要件下，仍有更
    易其姓氏之機會，以保障子女人格權之行使及兼顧長期負擔
    扶養義務之一方的權益。
三、經查，本件聲請人主張：其父母實係招贅婚，但因聲請人父
    親不識字且不懂辦理姓氏登記事宜，故於辦理戶籍登記時仍
    將聲請人登記為從父姓，而聲請人之父親業已過世等情，核
    與關係人即聲請人之母親乙○○到庭陳述之內容相符（見本
    院97年09月22日訊問筆錄），並據聲請人提出戶籍謄本在卷
    為憑，堪信屬實。此外，聲請人復到庭陳述：聲請人總共有
    七個兄弟姊妹（僅老四為女性，其餘均為男性），聲請人排
    行老六，除老三是從母姓外，其餘都從父姓。目前僅有聲請
    人欲改從母姓等情，亦據關係人乙○○為相同表示，復核與
    聲請人提出之戶籍謄本資料內容相符，故亦足信屬實。按姓
    名權為人格權之一種，人之姓名為其人格之表現，應使本人
    有表達其意願之機會，本件聲請人為年滿35歲之成年人，已
    具備獨立自主之思考及判斷能力，則其改從母姓之意願應予
    以尊重。本院衡酌聲請人維持舊姓及改從母姓之一切情事，
    認為聲請人之聲請尚無違我國社會民情，且其聲請改從母姓
    並無不利於聲請人之情事。綜上，本件聲請與民法第1059條
    第5 項規定之要件並無不合，依法應予准許。
四、依非訟事件法第21條第1 項前段，裁定如主文。
中    華    民    國    97    年    10    月    9     日
                              家事法庭法  官  周玉
上列正本係照原本作成
如對本裁定抗告須於裁定送達後10日內向本院提出抗告狀，並繳
納抗告裁判費新台幣1,000 元。
中    華    民    國    97    年    10    月    9     日
                                      書記官  張儷瓊


司法院資訊處製作；財團法人民間司法改革基金會備份。
